【裁判字號】    89,交訴,160
【裁判日期】    900227
【裁判案由】    過失傷害等
【裁判全文】
臺灣板橋地方法院刑事判決                        八十九年度交訴字第一六０號
    公  訴  人  臺灣板橋地方法院檢察署檢察官
    被      告  丙○○
右列被告因公共危險等案件，經檢察官聲請簡易判決處刑（八十九年度偵字第一六七
０一號），本院板橋簡易庭認為應適用通常程序審判，移送本院普通庭判決如左：
    主    文
丙○○服用酒類，不能安全駕駛動力交通工具而駕駛，累犯，處有期徒刑月；又駕
駛動力交通工具肇事，致人受傷而逃逸，累犯，處有期徒刑捌月。應執行有期徒刑拾
月。
    事    實
一、丙○○前於民國八十三年四月十四日，因犯偽造有價證券案件，經臺灣高等法院
    判處有期徒刑三年確定，於八十五年十二月三日入監執行，於八十七年一月二十
    六日縮短刑期假釋出監，縮刑期滿日期為八十八年十一月八日，猶不知警惕；明
    知飲酒過量，不能安全駕駛動力交通工具者，不得駕駛車輛，竟於八十九年九月
    三日晚間七時至十一時，在桃園縣某地，與友人飲用啤酒、藥酒，已達不能安全
    駕駛動力交通工具之程度，仍於八十九年九月四日凌晨零時五十分許，駕駛車號
    七Ｑ─四七九號營業小客車，沿臺北縣樹林市○○路，由迴龍往板橋方向行駛，
    行經樹林市○○路四一七號前，尚為酒力所困，辨識力、注意力、反應力均降低
    不如平常，應注意汽車行駛時，駕駛人應注意車前狀況，並隨時採取必要之安全
    措施，而當時係晴天之夜晚、夜間有照明、有舖設柏油之車道、無障礙物、視距
    良好，並無不能注意之情事，竟疏未注意車前狀況，隨時採取必要之安全措施，
    自後撞及前方由甲○○騎乘後載乙○○之車號ＯＹＰ－二一五號重型機車。該機
    車受猛力撞擊後倒地，甲○○因此受有顏面及兩手兩下肢多處擦挫傷、左腕扭傷
    、左手挫傷等傷害；乙○○則受有下背部挫傷、右小腿擦挫傷等傷害（過失傷害
    部分，業經告訴人甲○○乙○○於檢察官偵查中撤回告訴）。然丙○○肇事後並
    未下車查看，繼續駕車往前行駛，適為行經上開地點之機車騎士丁○○目睹上情
    ，於是騎乘機車在後追趕，並鳴按喇叭示意，詎丙○○猶未停車，反加速逃逸，
    丁○○於是記下車號報警，嗣於同日凌晨一時二十六分許，在臺北縣樹林市○○
    街、大安路口為警查獲，並經警對其施以酒精測試，其口中吐氣所含酒精濃度達
    每公升零點四五毫克。
二、案經被害人甲○○、乙○○訴由臺北縣警察局樹林分局報請臺灣板橋地方法院檢
    察署檢察官偵查起訴。
    理  由
一、訊據被告丙○○對於右揭時、地飲用過量酒類，已達不能安全駕駛動力交通工具
    之程度，仍駕駛車號七Ｑ─四七九號營業小客車，自後撞及被害人甲○○、乙○○所騎乘之重型機車，致其等受有傷害等情事不諱，惟矢口否認有何肇事逃逸之
    犯行（公訴人稱被告自白不諱，容有誤會），辯稱：當天駕駛車輛要返家，因為
    走錯誤行駛至樹林市○○路，因為當地較偏僻，路旁商店較少，因此視線不佳，
    感覺有撞到東西，車前擋風玻璃破裂，我往兩邊看並未發現異狀，以為是撞到樹
    枝，因此沒有下車查看繼續往前開，不久就被警察攔下，才知道撞到被害人云云
    。經查，證人即目擊者丁○○到庭證稱：當天我下班回家途中，行經樹林市○○
    路，在被告所駕駛之計程車後面，感覺該車並非直線行駛，有點蛇行，後來看見
    該計程車以時速五、六十公里之速度自後撞及被害人騎乘之機車，機車騎士因此
    飛出去，被告車輛有停頓一下，並未下車就開走，我自後追趕十餘公尺，在計程
    車旁對他按喇叭，但被告未理會繼續往前開，不知道他是否有看到我，於是我記
    下車號報警處理等語（見偵查卷第三十三頁正面、本院九十年二月八日訊問筆錄
    ）。又被告駕駛之七Ｑ－四七九號營業小客車，其右前方之車燈、保險桿、擋風
    玻璃均破裂、毀損，而被害人之機車倒在路旁，有車損及現場照片共八幀在卷可
    稽，參以證人丁○○到庭證稱被害人二人被撞後整個人飛出去等語，足見被告當
    時疏未注意車前狀況，在未減速或煞車情況下，自後碰撞被害人騎乘之機車，其
    撞擊力之大，自不待言。被告雖辯稱以為撞到樹枝云云，惟駕車碰撞樹枝及機車
    ，其等撞擊位置、被撞物品之材質、造成損害程度而言，二者差異甚大，被告身
    為職業駕駛人，對於撞擊機車所造成之嚴重毀損，竟會誤認樹枝所造成？其所辯
    不符常情，甚為顯然。再者，被告猛力撞擊不明物體，對於向他人承租之營業小
    客車是否受嚴重毀損，依一般人正常反應，應會立即下車查看，況被告自承當地
    光線昏暗，視線不佳，其僅暫停向二邊查看，發現並無異樣即逕向駛離，亦有違
    常理。又證人丁○○騎乘機車在被告車旁鳴按喇叭示意，被告猶加速駛離之情，
    為證人丁○○到庭證述明確，衡諸當時人煙稀少，被告辯稱未聽見有人按喇叭云
    云，難以採信。綜上，被告所辯，顯係事後卸責之詞，委無足採，被告肇事逃逸
    之犯行，堪以認定。
二、又被告丙○○於肇事後經警施以酒精濃度測試，其吐氣所含酒精成份尚達每公升
    零點四五毫克一節，有酒精濃度測試值一紙附卷可稽。而服用酒類如何認定已達
    不能安全駕駛之狀態，法務部曾邀集專家學者開會研討，經參考德國、美國之認
    定標準，對於酒精濃度呼氣已達每公升零點五五毫克  (○‧五五 MG/L )或血液
    濃度達百分之零點一一以上，肇事率為一般正常人之十倍，認為已達「不能安全
    駕駛」之標準，作為執法者執行時之標準〈參見法務部八十八年五月十八日（88
    ）法檢字第００一六六九號函）。惟呼氣所含酒精成分若達每公升零點四毫克，
    肇事率亦達一般正常人之六倍（見「酒精濃度與肇事率之關係」，中央警察大學
    交通學系蔡中志教授著），且每個人之體質不同，對於酒精之吸收程度亦有異，
    駕駛人是否達於不能安全駕駛之標準，除參酌一般實驗結果標準外，仍應審酌駕
    駛當時之實際狀況而定。查本件被告駕車未依直線行駛，有點蛇行之情，為證人
    丁○○到庭證述甚詳（見本院九十年二月八日訊問筆錄），衡諸被告完全忽略被
    害人騎乘機車在前，並未減速或煞車自後猛力撞擊被害人機車，顯見其已因服用
    酒類導致注意力減弱、反應靈敏度降低，並因而肇事，其為警查獲時已達不能安
    全駕駛動力交通工具狀態甚明，另有警製刑法第一百八十五條之三案件測試觀察
    紀錄表一份在卷足憑，本件事證明確，被告酒後不能安全駕駛動力交通工具而駕
    駛之犯行亦堪認定。
二、核被告丙○○所為，係犯刑法第一百八十五條之三服用酒類不能安全駕駛動力交
    通工具而駕駛罪、第一百八十五條之四駕駛動力交通工具肇事致人受傷而逃逸罪
    ；其所犯前開二罪間，犯意各別，行為互殊，應予分論併罰。另被告前於八十三
    年四月十四日，因犯偽造有價證券案件，經臺灣高等法院判處有期徒刑三年確定
    ，於八十五年十二月三日入監執行，於八十七年一月二十六日縮短刑期假釋出監
    ，縮刑期滿日期為八十八年十一月八日，此有臺灣高等法院檢察署刑案紀錄簡覆
    表在卷可憑，其於五年之內，再犯有期徒刑以上之罪，為累犯，應依刑法第四十
    七條規定，加重其刑。爰審酌被告之素行、智識程度，酒後駕車之危險性、對被
    害人造成之傷害及損失不輕、肇事後逃逸使被害人陷於無自救力、造成執法機關
    追訴肇事責任之困難度，及犯罪後僅坦承部分犯行，業與被害人達成民事上和解
    等一切情狀，分別量處如主文所示之刑，並定其應執行之刑，以示懲儆。
據上論斷，應依刑事訴訟法第二百九十九條第一項前段，刑法第一百八十五條之三、
第一百八十五條之四、第四十七條、第五十一條第五款，罰金罰鍰提高標準條例第一
條前段，判決如主文。
本案經檢察官余若凡到庭執行職務
中      華      民國       九十       年     二     月   二十二   日
                                      臺灣板橋地方法院交通法庭
                                          法  官  侯  志  融
右正本證明與原本無異。
如不服本判決應於送達後十日內向本院提出上訴狀。
                                          書記官  陳  淑  芳
中      華      民      國       九十       年     二     月   二十七   日
附錄本案論罪科刑法條全文：
刑法第一百八十五條之三
  服用毒品、麻醉藥品、酒類或其他相類之物，不能安全駕駛動力交通工具而駕駛者
  ，處一年以下有期徒刑、拘役或三萬元以下罰金。
刑法第一百八十五條之四
  駕駛動力交通工具肇事，致人死傷而逃逸者，處六月以上五年以下有期徒刑。


司法院資訊處製作；財團法人民間司法改革基金會備份。
